臺灣新竹地方法院刑事判決
111年度金訴字第7號
公  訴  人  臺灣新竹地方檢察署檢察官
被      告  林鈴昌


上列被告因違反洗錢防制法等案件，經檢察官提起公訴（110年
度偵字第11584、13258號），本院判決如下：
    主  文
林鈴昌幫助犯洗錢防制法第十四條第一項之一般洗錢罪，處有期
徒刑肆月，併科罰金新臺幣參萬元，罰金如易服勞役，以新臺幣
壹仟元折算壹日。
    事  實
一、林鈴昌可預見將金融機構帳戶資料交付他人使用，可能因此幫
    助他人從事詐欺行為而用以處理詐騙之犯罪所得，致使被害人
    及警方追查無門，竟不違背其本意，因缺錢花用而基於幫助
    掩飾特定犯罪所得之去向及幫助他人詐欺取財之不確定故意
    ，於民國110年7月初某日，在高雄市大寮區某統一超商，以
    每個金融帳戶新臺幣（下同）1,500元之代價，將其所有之
    中國信託商業銀行股份有限公司（下稱中信銀行）帳號000-0
    00000000000號、第一商業銀行股份有限公司（下稱第一銀行
    ）帳號000-00000000000號帳戶之金融卡，寄交予真實姓名年
    籍不詳之詐欺集團成員使用，金融卡密碼則以通訊軟體LINE
    告知，而容任他人作為詐欺取財、洗錢之犯罪工具。嗣該詐
    欺集團成員取得上開2帳戶資料後，即基於不法所有之詐欺犯
    意：
㈠、於110年7月12日19時7分許，以電話與王玉堂聯絡，佯稱其網
    路訂房遭重複扣款，須依指示取消等語，致王玉堂陷於錯誤
    ，於同日20時14分許，網路轉帳4萬8,039元至上開林鈴昌所
    有之第一銀行帳戶。
㈡、於110年7月12日20時21分許，以電話與邱素梅聯絡，佯稱其日
    前付款資訊有誤，須依指示處理退款事宜等語，致邱素梅陷
    於錯誤，於同日21時4分許，網路轉帳4萬9,987元至上開林
    鈴昌所有之第一銀行帳戶。
㈢、於110年7月12日20時27分許，以電話與張雯欣聯絡，佯稱其網
    路訂房數量有誤，須依指示取消訂單等語，致張雯欣陷於錯
    誤，分別於同日21時7分許、21時9分許，網路轉帳4萬9,986
    元、1萬6,039元至上開林鈴昌所有之中信銀行帳戶。
二、案經王玉堂訴由桃園市政府警察局大園分局報告及邱素梅、
    張雯欣訴由新竹市警察局第一分局報告臺灣新竹地方檢察署
    檢察官偵查起訴。
    理  由
壹、證據能力事項
    本院援引之下列證據資料（包含供述證據、文書證據等），
    並無證據證明係公務員違背法定程序所取得，且檢察官、被
    告林鈴昌於本院準備、審理程序中，均同意有證據能力，又
    經本院審認結果，尚無顯有不可信之情況與不得作為證據之
    情形，審酌各該證據資料製作時之情況，無違法不當及證明
    力明顯過低之瑕疵，且均經本院於審理期日提示予檢察官、
    被告辨識而為合法調查，自均有證據能力。
貳、實體部分
一、訊據被告固坦承上開客觀事實，惟否認有何幫助詐欺取財、
    洗錢之主觀犯意，辯稱略以：我當時缺錢，我沒有收到錢，
    在本案之前我知道詐欺集團會用人頭帳戶去騙錢，但我做本
    案行為時我不知道會這樣，我笨笨的云云。惟查，上開被告
    不爭執之事實，業據被告於警詢、偵訊及本院訊問時供述在
    卷（偵查卷第2-3、46頁、本院卷第37-39頁），核與證人即
    告訴人王玉堂、邱素梅、張雯欣分別於警詢之證述之情節相
    符（偵查卷第22-23、5-6、7頁），且有被告之中信銀行、
    第一銀行帳戶基本資料及交易明細、告訴人王玉堂、邱素梅
    、張雯欣分別提供之手機通話紀錄及網路轉帳交易明細等件
    （偵查卷第35-38、23-24、30-33頁）在卷足以佐證，故此
    部分之事實，應可認定。
二、查金融帳戶為個人理財之工具，申請開設並無任何特殊之限
    制，一般民眾皆得以存入最低開戶金額之方式在不同金融機
    構申請數個存款帳戶使用，如有使用金融帳戶之正當用途，
    自以使用自己申請之帳戶，最為便利安全。而依目前社會經
    常發生之詐欺集團犯罪實例可知，詐欺集團為了達到犯罪之
    目的或為掩飾真實身份、隱匿犯罪所得，常會透過管道或支
    付金錢之方式，向無相當信賴關係之陌生人取得金融帳戶使
    用，此犯罪手法業經電視、網路新聞及報章雜誌等大眾傳播
    媒體多所報導，政府亦極力宣導，提醒民眾注意防範，是依
    一般人通常之知識、經驗，均應知任意將自己金融帳戶交付
    予無信賴關係之他人使用，易致他人藉該帳戶取得不法犯罪
    所得後並提領，用以隱匿帳戶內資金之實際取得人之身份及
    犯罪所得。而被告為大專畢業、從事水電工作（本院卷第68
    頁），為智識健全、具有一定社會歷練之成年人，其對上情
    自難推說不知，卻仍因缺錢花用，以每個帳戶1,500元之代
    價提供上開2帳戶供真實姓名年籍不詳之人使用，故被告主
    觀上應有該他人可能用以實施詐欺取財犯罪、隱匿犯罪所得
    之認識，卻仍執意提供予他人使用，顯具有縱使收受上開2
    帳戶資料之他人，以各該帳戶實施詐欺取財、洗錢犯罪，亦
    不違背被告之意思甚明。
三、又按刑法上之幫助犯，係對於犯罪與正犯有共同之認識，而
    以幫助之意思，對於正犯資以助力，而未參與實施犯罪之行
    為者而言。是以，如未參與實施犯罪構成要件之行為，且係
    出於幫助之意思提供助力，即屬幫助犯。查被告提供上開2
    帳戶之金融卡、密碼予真實姓名年籍不詳之人，然依卷內上
    開事證，尚無法證明被告有參與對告訴人王玉堂等3人實行
    詐欺行為或提領犯罪所得之行為，故告訴人王玉堂等3人雖
    因受詐騙而分別匯款至被告上開2帳戶內，被告顯然係就該
    詐欺、洗錢犯罪提供助力，幫助詐欺集團達成詐欺犯罪及後
    續的提領、隱匿犯罪所得之洗錢犯行，應係以幫助詐欺集團
    犯上開罪之意思而參與犯罪構成要件以外之行為，為幫助犯
    。
四、綜上所述，被告之辯解，均不足採。本案事證明確，被告犯
    行可以認定，應依法論科。
五、論罪科刑：
㈠、核被告所為，係犯刑法第30條第1項前段、第339條第1項之幫
    助詐欺取財罪，及刑法第30條第1項前段、洗錢防制法第14
    條第1項之幫助一般洗錢罪。
㈡、被告以一行為同時提供上開2帳戶供詐欺集團使用，幫助詐欺
    集團犯詐欺告訴人王玉堂等3人財物及洗錢犯行，係以一行
    為觸犯數罪名之想像競合犯，應依刑法第55條前段規定，從
    一重之幫助一般洗錢罪處斷。被告本案犯行屬幫助犯，依刑
    法第30條第2項規定，按正犯之刑減輕。
㈢、爰審酌被告在本案之前有過失傷害等前科紀錄之素行，因缺
    錢花用即將其個人金融帳戶金融卡、密碼提供詐欺集團充作
    詐欺收贓、洗錢之用之犯罪動機及目的，不僅助長詐欺集團
    犯罪之橫行，且造成國家查緝犯罪之困難，並使告訴人王玉
    堂等3人蒙受財產損失，犯罪後始終否認犯行，未有悔意，
    迄今未賠償告訴人王玉堂等3人之犯後態度，兼衡被告大專
    畢業之智識程度及目前從事水電工作、有固定之收入、離婚
    、育有1位成年子女之生活狀況等一切情狀，量處如主文所
    示之刑，並就罰金部分諭知如易服勞役之折算標準。
六、不予沒收之說明：
　　被告將其申請之上開2帳戶資料提供予詐欺集團成員遂行詐
    欺取財及洗錢等犯行，並無積極證據證明被告就本案犯行已
    獲有事實欄所述之報酬，既無從認定有何犯罪所得，爰不予
    宣告沒收。又被告提供上開2帳戶之金融卡，已由詐欺集團
    成員持用，未據扣案，且該等資料可隨時停用、掛失補辦及
    重設，不具刑法上之重要性，無宣告沒收之必要，爰依刑法
    第38條之2第2項之規定，不予宣告沒收。另按洗錢防制法第
    18條第1項固規定：犯第14條之罪，其所移轉、變更、掩飾
    、隱匿、收受、取得、持有、使用之財物或財產上利益，沒
    收之；犯第15條之罪，其所收受、持有、使用之財物或財產
    上利益，亦同。惟被告非本案實際上提款之人，非洗錢防制
    法第14條第1項之正犯，自無上開條文適用，附此敘明。
據上論斷，應依刑事訴訟法第299 條第1項前段，判決如主文。
本案經檢察官劉晏如提起公訴、檢察官孫立婷到庭執行職務。
中　　華　　民　　國　　111 　年　　5 　　月　　31　　日
　　　　　　      刑事第五庭  審判長法  官  魏瑞紅
                          　        法　官  陳麗芬
                                    法  官  郭哲宏
以上正本證明與原本無異。
如不服本判決應於收受本判決後20日內向本院提出上訴書狀，上
訴書狀應敘述具體理由。上訴書狀未敘述上訴理由者，應於上訴
期間屆滿後20日內補提理由書狀於本院(均須按他造當事人之人
數附繕本 )「切勿逕送上級法院」。 
中　　華　　民　　國　　111 　年　　5 　　月　　31　　日
                                    書記官  呂苗澂

附錄論罪科刑法條：
刑法第30條
幫助他人實行犯罪行為者，為幫助犯。雖他人不知幫助之情者，
亦同。
幫助犯之處罰，得按正犯之刑減輕之。
刑法第339條第1項
意圖為自己或第三人不法之所有，以詐術使人將本人或第三人之
物交付者，處5年以下有期徒刑、拘役或科或併科50萬元以下罰
金。
洗錢防制法第2條
本法所稱洗錢，指下列行為：
一、意圖掩飾或隱匿特定犯罪所得來源，或使他人逃避刑事追訴
    ，而移轉或變更特定犯罪所得。
二、掩飾或隱匿特定犯罪所得之本質、來源、去向、所在、所有
    權、處分權或其他權益者。
三、收受、持有或使用他人之特定犯罪所得。
洗錢防制法第14條第1項：
有第二條各款所列洗錢行為者，處7年以下有期徒刑，併科新臺
幣5百萬元以下罰金。